【裁判字號】    98,簡上,355
【裁判日期】    980731
【裁判案由】    詐欺
【裁判全文】
臺灣板橋地方法院刑事判決             98年度簡上字第355號
上  訴  人  臺灣板橋地方法院檢察署檢察官
被      告  乙○○
                    號3樓
上列上訴人因被告詐欺案件，不服本院98年度簡字第77號中華民
國98年1 月30日所為之第一審判決（聲請案號：98年度偵字第43
00、5560號），提起上訴，及檢察官移送併辦（臺灣臺北地方法
院98年度偵字第2295號、臺灣板橋地方法院檢察署98年度偵字第
1745、8087號），本院管轄之第二審合議庭判決如下：
    主  文
原判決撤銷。
乙○○幫助意圖為自己不法之所有，以詐術使人將本人之物交付
，處有期徒刑月，如易科罰金，以新臺幣壹仟元折算壹日。
    事  實
一、乙○○明知金融機構存款帳戶及金融卡卡片，係可供人匯款
    入帳及自ＡＴＭ自動提款機提領現金之用之入帳提領工具，
    而帳戶存簿暨印鑑及密碼、金融卡卡片暨卡片密碼，則屬存
    簿提款或金融卡提款之必備證件資料，該等證件資料如遭他
    人以不法意圖知悉並持有，該人即可以該存款帳戶供他人匯
    款入帳並得以上開提款證件資料提領帳戶內金額，而可預見
    如將金融機構存款帳戶之帳戶存簿暨印鑑及密碼、金融卡卡
    片暨卡片密碼提供予來歷不明人士使用，將可能發生犯罪集
    團以該帳戶作為詐欺等財產犯罪之取得被害人交付金錢之手
    段之幫助犯罪結果，竟基於將其於金融機構申辦立帳之帳戶
    帳簿及金融卡卡片暨密碼交由不明人士使用將可能發生上開
    幫助財產犯罪之結果仍不違背其本意之幫助犯意，基於幫助
    詐欺之不確定故意，於民國97年間某日，同意姓名不詳綽號
    「陳先生」之成年男子之要求，同意將其於金融機構申辦立
    帳所申請之金融卡卡片交付該男子使用，遂依該名男子指示
    ，先交付其前向華南商業銀行信維分行（下稱華南銀行信維
    分行）申辦立帳之帳號000000000000號帳戶之金融提款卡暨
    密碼（下稱本案華南銀行金融卡卡片暨密碼）後，因該男子
    向其佯稱無法使用，而再於同年8 月29日下午2 時許，在臺
    北市○○區○○路與辛亥路交岔路口附近，將其前向中華郵
    政股份有限公司永和永貞郵局（下稱中華郵政永貞郵局）申
    辦立帳之帳號00000000000000號帳戶之金融提款卡暨密碼（
    下稱本案中華郵政金融卡卡片暨密碼）、以及其前向第一商
    業銀行永和分行（下稱第一銀行永和分行）申辦立帳之帳號
    00 0-00000000000號帳戶之金融提款卡暨密碼（下稱本案第
    一銀行金融卡卡片暨密碼），交付予該男子，致使詐欺集團
    因此取得其上開金融卡使用。該集團於取得乙○○上開本案
    中華郵政金融卡卡片暨密碼、本案第一銀行金融卡卡片暨密
    碼，即意圖為該集團不法之所有，基於詐欺取財之犯意，先
    後於附表各該欄所示之時間，向各該欄所示之被害人佯稱渠
    等前於網路購物時誤設轉帳設定，必須操作ＡＴＭ自動提款
    機更改設定，否則將遭重複或按月扣款云云，致使各該被害
    人因此陷於錯誤，而依詐騙集團成員之指示，於附表各該欄
    所示之時間，將各該欄所示之金額分別匯入上開中華郵政永
    貞郵局、第一銀行永和分行帳戶，待各該被害人完成各該筆
    匯款後，該詐騙集團成員隨即以持有之本案中華郵政金融卡
    卡片暨密碼、本案第一銀行金融卡卡片暨密碼，將各該筆匯
    入金額提領殆盡，待各該被害人於為各該筆匯款完成後，察
    覺有異，始才發覺受騙，經各該被害人報警後，經警循線查
    獲，始查知上情。
二、案經嘉義警察局水上分局報告臺灣嘉義地方法院檢察署呈請
    臺灣高等法院檢察署檢察長令轉臺灣板橋地方法院檢察署檢
    察官偵查後聲請以簡易判決處刑及由同署及臺灣臺北地方法
    院檢察署移送併辦。
    理  由
一、本案認定被告乙○○有罪之證據方法，計有：(一)被告就自己
    之犯罪事實於警詢、偵查及審理中之不利己之陳述、(二)證人
    戊○○、己○○、丙○○、李婕妤、甲○○、丁○○於警詢
    中之證言、(三)附表所示之各該被害人匯款入本案被告之中華
    郵政永貞郵局、第一銀行永和分行帳戶之ＡＴＭ自動提款機
    匯款收據（除附表編號二丁○○部分外）及被告上開帳戶之
    歷史交易明細查詢單。經查，皆未發現有實施刑事訴訟程序
    之公務員因違背法定程序取得該等證據之情形；就供述證據
    部分，上開(二)所示之各該證人於警詢中之證言，雖屬審判外
    之陳述，惟被告對各該證言之證據能力不爭執，同意為證據
    ，且至審判期日言詞辯論終結前未聲明異議，經本院審酌各
    該證言作成時之情況，認為適當，依刑事訴訟法第159 條之
    5 規定，有證據能力，且經本院於審判程序中告以各該證言
    之要旨，是上開證言除有證據能力外，並經合法調查，自得
    為本院裁判之依據；上開(三)所示之匯款收據及帳戶歷史交易
    明細單，查屬金融機構關於往來客戶以ＡＴＭ自動提款機為
    轉帳時，以該機構所設電腦系統製作之匯款收據及交易記載
    ，查屬刑事訴訟法第159 條之4 第2 款規定之從事業務之人
    於通常業務過程所須製作之紀錄暨證明文書，自有證據能力
    ，且經本院於審判程序中提示供被告為辨識，是上開證言除
    有證據能力外，並經合法調查，自得為本院裁判之依據；又
    被告就本案犯罪事實之不利己之陳述，查無刑事訴訟法第
    156 條第1 項、第158 條之2 規定情形，且與本院依法調查
    所得事實相符，自得援引被告自白為認定其有罪之證據。
二、被告就上開犯罪事實，於本院審理中坦承不諱，並經證人戊○○、己○○、丙○○、李婕妤、甲○○、丁○○於警詢中
    證述綦詳，另有被告之中華郵政永貞郵局、第一銀行永和分
    行帳戶之歷史交易明細單、附表所示之各該筆交易之ＡＴＭ
    自動提款機匯款收據（除附表編號二丁○○部分外）各一份
    在卷可稽，堪認被告上開具任意性之自白與事實相符。綜上
    ，本案事證明確，被告犯行洵堪認定，應予依法論科。
三、按行為人對於構成犯罪之事實，雖非決意促使其發生，但預
    見其發生而其發生並不違背其本意者，依刑法第13條第2 項
    之規定，仍以故意論。此學理上所稱之間接故意，指行為人
    主觀上對於構成要件之實現有所預見，仍聽任其發展，終致
    發生構成要件之該當結果者而言（最高法院83年度台上字第
    4329號判決要旨參照）；復按刑法上之幫助犯，係對於犯罪
    與正犯有共同之認識，而以幫助之意思，對於正犯資以助力
    ，而未參與實施犯罪之行為者而言（最高法院75年度台上字
    第21509 號、84年度台上字第5998號、88年度台上字第1270
    號判決要旨參照）；是以，如未參與實施犯罪構成要件之行
    為，且係出於幫助之意思提供助力，即屬幫助犯，而非共同
    正犯。被告乙○○就其將本案中華郵政金融卡卡片暨密碼、
    本案第一銀行金融卡卡片暨密碼交付不明人士使用可能會發
    生財產犯罪之被害人依犯人指示將贓款款項匯入其帳戶內後
    由犯人提領得手之事實，既有不確定故意及幫助故意，核被
    告所為，係犯刑法第30條第1 項、第339 條第1 項之幫助詐
    欺取財罪。又被告本案雖係交付二張金融卡予「陳先生」，
    惟該交付行為係基於其前與「陳先生」之單一合意下所為之
    一次交付行為，自應認僅屬一行為（又關於本案華南銀行金
    融卡卡片暨密碼部分，雖未及於本案為併辦審理，惟依本案
    事實，亦應認屬同一交付合意下之一交付行為），是被告以
    一幫助行為，幫助正犯詐欺被害人數人，而侵害數法益，係
    以一行為觸犯數罪名，為想像競合犯，應從一重依一幫助詐
    欺取財罪處斷。又被告以幫助之意思，參與構成要件以外行
    為，為幫助犯，爰依刑法第30條第2 項規定，依正犯之刑減
    輕之。原審認被告就交付本案中華郵政金融卡卡片暨密碼、
    本案第一銀行金融卡卡片暨密碼以幫助詐欺之犯行，罪證明
    確，予以論罪科刑，固非無見，惟原未及審酌檢察官上訴書
    所指陳之關於丙○○、李婕妤、甲○○、丁○○遭詐騙部分
    之各該事實，自有未洽，檢察官執以上訴為有理由，為有理
    由，茲撤銷原審判決，如主文第一項所示。爰審酌被告將其
    帳戶存摺、印鑑暨存簿密碼以及金融卡提款卡暨密碼轉交予
    詐騙集團使用，助長他人犯罪，增加被害人尋求救濟及治安
    機關查緝犯罪之困難，危害被害人財產安全及社會治安，其
    所為顯屬非是，公訴人雖請求撤銷原判決改判有期徒刑六月
    ，惟被告僅為幫助之犯行，且該幫助行為，僅係交付其金融
    提款卡暨密碼，而非將帳戶之存簿及印鑑暨密碼交付予詐騙
    集團，參以依現在金融機構提款常規，以ＡＴＭ自動提款機
    提款及以存簿臨櫃提款所得提領款項，相差差距甚鉅，是行
    為人以交付金融卡之幫助詐欺行為、或以交付存簿印鑑之幫
    助詐欺行為，兩者危險性係有不同，而應以其幫助行為之危
    險性作為量刑基礎（例如，以其幫助行為之樣態係僅交付金
    融提款卡或係交付存簿及印鑑、及其交付之金融卡張數或存
    簿戶數，以為危險性之認定），是本案原審認定被告因交付
    該二帳戶而量處有期徒刑三月，依上開之說明，該量處刑度
    尚難認有不當之處，至於，被告雖陳稱前有交付本案華南銀
    行金融卡卡片暨密碼予「陳先生」，惟依其陳述事實，「陳
    先生」係向其佯稱該帳戶不能使用，其再交付本案該二帳戶
    ，是尚難依此認作為量處重刑事由，是本案亦查無可撤銷量
    處重刑之事由，茲量處如主文第二項所示之刑，並諭知如易
    科罰金之折算標準，以示懲儆。
四、又本案於98年7 月15日言詞辯論終結後，臺北地方法院檢察
    署檢察官以該署98年度偵字第14923 號併辦意旨書請求就本
    案華南銀行金融卡卡片暨密碼部分涉及之幫助詐欺犯行併為
    審判，惟該併辦意旨書係於98年7 月21日始送達於本院，係
    在言詞辯論終結後，而如此部分交付行為與本案交付行為係
    不同之幫助行為，則難認有事實上或裁判上一罪之關係，爰
    退回此部分併辦，附此敘明。
據上論斷，應依刑事訴訟法第455 條之1 第1 項、第3 項、第36
9 條第1 項前段、第364 條、第299 條第1 項前段，刑法第30條
第1 項前段、第2 項、第339 條第1 項、第55條、第41條第1 項
前段，刑法施行法第1 條之1 、第2 項前段，判決如主文。
本案經檢察官黃佳權到庭執行職務。
中    華    民    國    98    年    7     月    31    日
                  刑事第十二庭審判長法  官  王復生
                                    法  官  朱敏賢
                                    法  官  陳世旻
上列正本證明與原本無異。
本判決不得上訴。
                                    書記官  洪紹甄
中    華    民    國    98    年    8     月     5    日
┌──────────────────────────────────────────────┐
│附表：                                                                                      │
├──┬──────────┬────┬──────┬──────┬──────┬──────┤
│編號│金融卡金融機構／    │被害人  │遭騙時間    │匯款時間    │ 匯款金額   │偵辦案號    │
│    │帳戶帳號            │        │            │            │（新臺幣）  │            │
├──┼──────────┼────┼──────┼──────┼──────┼──────┤
│ 一 │中華郵政永貞郵局／  │戊○○  │匯款時間前之│97.09.02／  │29,988 元   │（起訴案號）│
│    │帳號00000000000000號│        │同日某時    │21:18       │            │板橋地檢97年│
│    │                    ├────┼──────┼──────┼──────┤度偵字第3261│
│    │                    │黃秀英  │匯款時間前之│97.09.02／  │29,985 元   │1 號        │
│    │                    │        │同日某時    │22:40       │            │            │
│    │                    ├────┼──────┼──────┼──────┼──────┤
│    │                    │丙○○  │匯款時間前之│97.09.02／  │29,984 元   │（併辦案號）│
│    │                    │        │同日晚間7 時│21:17       │            │北檢98年度偵│
│    │                    │        │28分許至左列│            │            │字第2295 號 │
│    │                    │        │匯款完成時止│            │            │            │
├──┼──────────┼────┼──────┼──────┼──────┼──────┤
│ 二 │第一銀行中和分行／  │丙○○  │匯款時間前之│97.09.02／│59,000 元 │（上訴請求）│
│    │帳號00000000000000號│        │同日晚間7 時│  21:10:16  │            │（併辦案號）│
│    │                    │        │28分許至左列├──────┼──────┤板橋地檢98年│
│    │                    │        │二筆匯款完成│97.09.02／│1,000 元  │度偵字第1745│
│    │                    │        │時止        │  21:12:59  │            │、8087號、北│
│    │                    ├────┼──────┼──────┼──────┤檢98年度偵字│
│    │                    │李婕妤  │匯款時間前之│97.09.03／  │13,000 元   │第2295號    │
│    │                    │        │同日下午某時│18:34:14    │            │            │
│    │                    ├────┼──────┼──────┼──────┤            │
│    │                    │甲○○  │匯款時間前之│97.09.03／│29,000 元 │            │
│    │                    │        │同日下午5 時│  19:34:03  │            │            │
│    │                    │        │許至左列二筆├──────┼──────┤            │
│    │                    │        │匯款完成時止│97.09.03／│17,000 元 │            │
│    │                    │        │            │  22:04:34  │            │            │
│    │                    ├────┼──────┼──────┼──────┤            │
│    │                    │丁○○  │匯款時間前之│97.09.03／  │42,000 元   │            │
│    │                    │        │同日晚間7 時│交易明細查詢│            │            │
│    │                    │        │許          │單未列載時分│            │            │
└──┴──────────┴────┴──────┴──────┴──────┴──────┘
附錄：本案所犯法條全文
中華民國刑法
第  339    條  （普通詐欺罪）
意圖為自己或第三人不法之所有，以詐術使人將本人或第三人之
物交付者，處五年以下有期徒刑、拘役或科或併科一千元以下罰
金。
以前項方法得財產上不法之利益或使第三人得之者，亦同。
前二項之未遂犯罰之。
中華民國刑法施行法
第  1- 1   條
中華民國九十四年一月七日刑法修正施行後，刑法分則編所定罰
金之貨幣單位為新臺幣。
九十四年一月七日刑法修正時，刑法分則編未修正之條文定有罰
金者，自九十四年一月七日刑法修正施行後，就其所定數額提高
為三十倍。但七十二年六月二十六日至九十四年一月七日新增或
修正之條文，就其所定數額提高為三倍。


司法院資訊處製作；財團法人民間司法改革基金會備份。
